臺灣高等法院臺南分院刑事判決
111年度上訴字第827號
上  訴  人  臺灣臺南地方檢察署檢察官
被      告  温祁煾


上列上訴人因被告違反藥事法案件，不服臺灣臺南地方法院110
年度訴字第950號中華民國111年5月17日第一審判決（起訴案號
：臺灣臺南地方檢察署110年度營偵字第1811號），提起上訴，
本院判決如下：
    主  文
原判決關於所處之刑，撤銷。
甲○○犯藥事法第八十三條第一項之轉讓禁藥罪，累犯，處有期徒
刑陸月。
    理  由
壹、程序事項：
一、按刑事訴訟法第348條規定於民國110年6月16日公布，同年
    月18日生效施行，而本案係於111年7月5日繫屬本院，並非
    刑事訴訟法施行法第7之13條所規定仍適用修正前規定之案
    件，故應適用修正後刑事訴訟法第348條之規定，先予說明
    。又修正後刑事訴訟法第348條第3項規定：「上訴得明示僅
    就判決之刑、沒收或保安處分一部為之」。
二、查本件檢察官上訴意旨，認被告甲○○構成累犯並應加重其刑
    ，原審未適用刑法第47條第1項累犯規定並加重其刑，自有
    適用法律違法不當之處，並於本院審判期日陳明僅對量刑部
    分上訴（見本院卷第84頁)，且對於原判決（如附件）認定
    之犯罪事實及所引用之證據、理由、法條、罪名及沒收均同
    意，並無不服，檢察官及被告並同意本院依照原審所判決之
    犯罪事實、證據、理由、引用法條、罪名及沒收為基礎，僅
    調查量刑證據及就刑度辯論（見本院卷第84頁）。依據前述
    規定，本院僅就原判決量刑妥適與否進行審理，至於原判決
    其他部分（含原判決認定之犯罪事實、罪名及沒收），則非
    本院審理範圍，先予指明。
貳、上訴論斷之理由：
一、檢察官上訴意旨主張：按刑事大法庭之裁定，除因依法院組
    織法第51條之10規定，對提案庭提交之案件有拘束力外，基
    於預測可能性及法安定性之精神，並無溯及既往之效力(最
    高法院刑事大法庭110年度台上大字第5660號裁定意旨參照)
    。本件被告涉犯毒品案件，辯論終結日期為111年4月21日，
    最高法院刑事大法庭110年度台上大字第5660號裁定日期為1
    11年4月27日，是依上開裁定意旨，本件應無該裁定意旨之
    適用。再者，本件檢察官提起公訴，主張被告構成累犯並應
    加重其刑，已具體指出證明之方法，即刑案資料查註紀錄表
    。是以，被告前確曾因毒品案件受有期徒刑之執行完畢，5
    年內故意再犯本件有期徒刑以上之罪，為累犯，法院自應依
    司法院釋字第775號解釋及上揭最高法院刑事大法庭裁定，
    依刑法第47條第1項論以本案被告累犯及審酌加重其刑，原
    審本應依法適用刑法第47條第1項累犯規定並加重其刑，惟
    改以刑法第57條第5款評價審酌，自有適用法律違法不當之
    處等語。
二、關於其他刑之加重、減輕事由：
㈠、按刑事大法庭之裁定，除因依法院組織法第51條之10規定，
    對提案庭提交之案件有拘束力外，基於預測可能性及法安定
    性之精神，並無溯及既往之效力(最高法院刑事大法庭110年
    度台上大字第5660號裁定意旨參照)。查本案原審辯論終結
    日期為111年4月21日，最高法院刑事大法庭110年度台上大
    字第5660號裁定日期為111年4月27日，是依上開裁定意旨，
    本案應無該裁定意旨之適用，是就是否應論處累犯只須依該
    裁定宣示前之原標準審查有無錯誤即可。又查被告前確曾因
    施用毒品案件，經臺灣臺南地方法院以106年度簡字第3519
    號刑事判決，判處有期徒刑4月、3月，並定應執行有期徒刑
    5月確定，嗣於107年2月7日易科罰金執行完畢等情，有臺灣
    高等法院被告前案紀錄表(見本院卷第91-95頁)附卷可查，
    況上情業據檢察官主張此構成累犯之事實（見起訴書），並
    有檢察官聲請調卷之臺灣臺南地方檢察署107年度執字第504
    號執行卷內之執行筆錄、繳納罰金通知單及繳納收據(見本
    院卷第70-73頁)在卷可稽，其於前開有期徒刑執行完畢後5
    年以內，故意再犯本件有期徒刑以上之罪，為累犯，且檢察
    官亦已當庭就被告應加重其刑之事項為主張及說明，復經法
    院踐行調查、辯論程序（見本院卷第85-87頁)，又被告於前
    揭有期徒刑執行完畢，其理應產生警惕作用，返回社會後能
    因此自我控管，不再觸犯有期徒刑以上之罪，然被告卻於有
    期徒刑執行完畢後5年內，故意再犯本件本質均與毒品有關
    之轉讓禁藥罪，足見被告有其特別惡性，且前罪之徒刑執行
    毫無成效，其對於刑罰之反應力顯然薄弱，亦無加重最低法
    定刑有罪刑不相當之情形，爰依刑法第47條第1項規定加重
    其刑。
㈡、按犯毒品危害防制條例第4條至第8條之罪於偵查及歷次審判
    中均自白者，減輕其刑，毒品危害防制條例第17條第2項定
    有明文。而行為人轉讓同屬禁藥之第二級毒品甲基安非他命
    （未達法定應加重其刑之一定數量）與成年人（非孕婦），
    依重法優於輕法之原則，擇較重之藥事法第83條第1項轉讓
    禁藥罪論處，如行為人於偵查及歷次審判中均自白，仍應適
    用毒品危害防制條例第17條第2項規定減輕其刑(最高法院10
    9年度台上大字第4243號裁定意旨參照)。本件被告於偵查及
    審判中均自白犯行，揆諸前揭說明，應依毒品危害防制條例
    第17條第2項規定減輕其刑，並應依法先加後減之。
三、量刑撤銷改判之理由：
　　原判決以被告罪證明確，因而予以論罪科刑，固非無見。惟
    查：本案被告構成累犯並應依刑法第47條第1項規定加重其
    刑，詳如前述，原審未論以累犯並依法加重其刑，容有未洽
    。檢察官據此提起上訴，為有理由，原審既有違誤，自屬難
    以維持，自應由本院將原判決關於所處之刑，予以撤銷改判
    ，期臻妥適。
四、量刑：
　　爰審酌被告自身染有施用毒品之惡習，明知毒品對於人之身
    心殘害甚鉅，並造成施用者難以回歸生活常軌，亦明知第二
    級毒品甲基安非他命同屬藥事法禁止非法轉讓之禁藥，竟仍
    無視毒品之危害性，以允許張俊吉自行拿取之方式，轉讓甲
    基安非他命與張俊吉施用，助長毒品流通及施用之風氣，顯
    然漠視法令，實應非難，惟念及被告犯後坦承犯行，態度尚
    佳，被告本案係將玻璃球吸食器內所餘之甲基安非他命，轉
    讓與張俊吉施用1次，數量非多，及兼衡被告自陳○○肄業之
    智識程度，未婚、育有1子（尚未成年），現從事○○店員工
    工作，每月收入約新臺幣0萬元，並與兒子同住之生活狀況
    （見原審卷第81頁），暨考量原審雖未依累犯規定加重其刑
    ，但已將前述構成累犯之事實列入刑法第57條第5款「犯罪
    行為人之品行」之量刑審酌事由予以評價等一切情狀，就被
    告所犯藥事法第83條第1項之轉讓禁藥罪，量處如主文欄第2
    項所示之刑。
據上論斷，應依刑事訴訟法第369條第1項前段、第364條、第299
條第1項前段，藥事法第83條第1項，刑法第11條、第47條第1項
，毒品危害防制條例第17條第2項，判決如主文。
本案經檢察官李政賢提起公訴，檢察官吳惠娟提起上訴，檢察官
曾昭愷到庭執行職務。
中　　華　　民　　國　　111 　年　　8 　　月　　18　　日
                  刑事第四庭    審判長法　官  郭玫利
                                      法　官  曾子珍
                                      法　官  陳金虎
以上正本證明與原本無異。
如不服本判決應於收受送達後20日內向本院提出上訴書狀，其未
敘述上訴理由者，並得於提起上訴後20日內向本院補提理由書（
均須按他造當事人之人數附繕本）「切勿逕送上級法院」。
　　　　　　　　　　　　　　　　　　　書記官  蘇文儀
中　　華　　民　　國　　111 　年　　8 　　月　　18　　日
附錄本案論罪科刑法條
藥事法第83條第1項：
明知為偽藥或禁藥，而販賣、供應、調劑、運送、寄藏、牙保、
轉讓或意圖販賣而陳列者，處7年以下有期徒刑，得併科新臺幣5
,000萬元以下罰金。